【裁判字號】    95,交上易,51
【裁判日期】    950525
【裁判案由】    過失傷害
【裁判全文】
臺灣高等法院刑事判決                95年度交上易字第51號
上  訴  人  臺灣士林地方法院檢察署檢察官
被      告  丙○○
上列上訴人因被告過失傷害案件，不服臺灣士林地方法院93年度
交易字第228號，中華民國94年12月23日第一審判決（起訴案號
：臺灣士林地方法院檢察署93年度核退偵字第130號），提起上
訴，本院判決如下：
    主  文
原判決撤銷。
丙○○從事業務之人，因業務上之過失傷害人，處有期徒刑肆月
，如易科罰金，以參佰元折算壹日。
    事  實
一、丙○○為營業大客車之司機，係從事駕駛業務之人。於民國
    （下同）93年5月3日下午2時10分許，駕駛世偉通運公司所
    有之A3-547號營業大客車沿臺北市○○○路○段外側車道由
    東往西行駛，至南京東路六段與堤頂大道路口引道，乃循引
    道右轉進入堤頂大道，前行不遠到達堤頂大道與安興街口時
    ，遵行方向（南京東路下引道東往北）之燈號為「紅燈」；
    丙○○本應注意汽車行駛至交岔路口，其行進應遵守燈光號
    誌之指示，依當時情形，天候狀況良好，並無不能注意之情
    事，乃丙○○竟疏未注意，僅知依南京東路六段與堤頂大道
    路口直行之號誌燈為綠燈而循引道右轉前行，並未注意堤頂
    大道與安興街交岔路口之號誌為「紅燈」之情形，而違反燈
    光號誌之管制規定貿然通過；適有甲○○騎乘AOV-252號機
    車，搭載乙○○沿安興街由東向西行駛，進入安興街與堤頂
    大道之交岔路口時，見側面有丙○○駕駛之A3-547號營業大
    客車闖紅燈橫向通過該路口時，已閃避不及而擦撞該營業大
    客車右側車身，致甲○○因而受有左膝挫傷（起訴書誤載為
    左膝擦傷）、左肘、左踝及左膝多處擦傷，乙○○則受有左
    側鎖骨遠端骨折併鎖骨喙突韌帶斷裂等傷害。
二、案經甲○○、乙○○訴由臺北市政府警察局內湖分局報請臺
    灣士林地方法院檢察署檢察官偵查起訴。
    理  由
一、訊據被告丙○○雖坦承為營業大客車之司機，於前揭時、地
    ，駕車遭告訴人甲○○騎乘之機車擦撞，告訴人甲○○及附
    載之乙○○因而受有如上揭之傷害，及在抵達安興街口時確
    實未注意號誌等情，但堅決否認有何業務過失傷害之犯行，
    辯稱：是已經通過路口時，堤頂大道之號誌才轉為紅燈，當
    時安興街僅有告訴人一台機車過來，其他車輛都是在停止狀
    態，碰撞當時是全紅時段，路權仍然屬於前一時相者云云。
    惟查：
  (一)卷附交通事故談話紀錄、道路交通事故調查報告表(一)、(二)、
    現場號誌運作情行，及現場、車輛照片，雖屬被告以外之人
    於審判外之書面陳述；然該等文書係承辦本案之警員偵辦本
    案職務上所製作之紀錄文書，亦無顯不可信之情況，依刑事
    訴訟法第159條之4第1款之規定，得為證據，合先敘明。
  (二)告訴人甲○○因本件車禍受有左膝挫傷、左肘、左踝及左膝
    多處擦傷；告訴人乙○○則受有左側鎖骨遠端骨折併鎖骨喙
    突韌帶斷裂之傷害，業據告訴人甲○○、乙○○在原審指述
    甚詳，並有三軍總醫院附設民眾診療服務處診斷正明書2紙
    在卷可證（見偵字第6816號卷第14頁、15頁）。
  (三)次查，據卷附現場號誌運作情形（見核退偵字第130號卷第3
    頁），及臺北市交通管制工程處以95年5月11日北市交工控
    字第09531270400號函略以：台北市○○○路○段與安興街
    相鄰併行，兩路口係同一號誌控制器管制，其預設時制為全
    日「簡單二時相」運作；93年5月3日（星期一）下午1時至
    下午4時30分路口號制時制，第一時相為南京東路及安興街
    東西向通行（65秒），該時段「南京東路堤頂大道口」東往
    北車流行至「安興街與堤頂大道口」為紅燈，第二時相為堤
    頂大道北往南方向左右轉暨南京東路東轉北方向紅燈右轉（
    35 秒）；以上各時相皆含黃燈3秒及全紅清道時間2秒云云
    （見本院卷）。可以得見臺北市○○○路、安興街（東西向
    ）之紅綠燈為同步，其相關燈號如下：
    1.第一時相為南京東路及安興街東西向通行（65秒），該時
      段「南京東路堤頂大道口」東往北車流行至「安興街與堤
      頂大道口」為紅燈。
    2.第二時相為堤頂大道北往南方向左右轉，暨南京東路東轉
      北方向紅燈右轉（35秒）。
  (四)被告在本案肇事後，旋即於同日（93年5月3日）警詢中供陳
    ：我車右轉行駛中間車道，一駛入路口內時，我見我車右側
    來向有一群車子經過我車右側車身過來，但很多車子都停下
    來，只有一重機車AVO－252號沿安興街東向西往我車右側車
    身行駛過來，我車向左前閃避但仍不及；我見我車行向之號
    誌是紅燈，我右側車身中央部分和該車左前車頭撞擊而肇事
    ；... （問：發現危害狀況時距對方多遠？為何會發生碰撞
    ？）大約在我車右側來向約離我車右側車身有五公尺左右，
    我未注意到號誌，一直到我車在路口內我見我車右側有來車
    ，我再看我車行向之號誌時，才發現我車行向之號誌燈是紅
    燈云云（見偵字第6816號卷第22頁）。於93年9月6日檢察官
    偵查時又供稱：我車頭進入安興街口時，我才發現我是紅燈
    等語（見核退偵字第130號卷第9頁）。依被告之上揭供述，
    其進入堤頂大道與安興街交岔路口發生車禍前，即已發現其
    遵行方向為紅燈；甚至更前一步，其駕車進入堤頂大道與安
    興街交岔路口時，即已發現其遵行方向為紅燈，應可認定。
  (五)被告又於93年5月3日警詢中供稱：我駕營業遊覽大客車A3-5
    47號沿南京東路東向西行駛最外側車道右轉要向北行駛堤頂
    大道，我車右轉行駛中間車道，我車右轉時，我見我車行向
    南京東路六段東向西號誌全線綠燈，我車右轉行駛中間車道
    ，... 我右側車身中央部分和該車左前車頭撞擊而肇事云云
    （見偵字第6816號卷第22頁）。依其所供「我車右轉時，我
    見我車行向南京東路六段東向西號誌全線綠燈」乙節，與前
    開臺北市交通管制工程處北市交工控字第09531270400號函
    記載之時相管制相互對照，則被告駕車自南京東路六段與堤
    頂大道路口，循引道「欲」右轉進入堤頂大道時，該時間東
    往北車流行至「堤頂大道與安興街口」應為「紅燈」，自毋
    庸置疑。又查，台北市○○○路○段與安興街係相鄰併行，
    相距約2、30公尺（加上引道長度約4、50公尺），有現場照
    片（見偵字第6816號卷第31頁）及臺北市交通管制工程處北
    市交工控字第09531270400號函在卷可憑；依此距離，核以
    被告所供其車速「頂多30公里（見偵字第6816號卷第22頁，
    換算每秒行進8.33公尺）」判斷，其駕車循引道右轉進入堤
    頂大道，前行至「堤頂大道與安興街口」，所須時間至多不
    過6秒鐘左右。再查，被告駕車自南京東路六段與堤頂大道
    路口，循引道欲右轉進入堤頂大道時，該時間東往北車流行
    至「堤頂大道與安興街口」應為「紅燈」（臺北市交通管制
    工程處北市交工控字第09531270400號函所載第一時相）；
    嗣被告駕車東往北前行6秒，進入「安興街與堤頂大道口」
    發生車禍時，遵行方仍為紅燈，已如前述；再參諸該交岔路
    口「第二時相為堤頂大道北往南方向左右轉（35秒）」相互
    勾稽；則被告駕車見「車行向南京東路六段東向西號誌全線
    綠燈」，而右轉行駛中間車道，以迄車行進入「安興街與堤
    頂大道口」發生車禍之間，該「安興街與堤頂大道口」之南
    北向一直均為紅燈，「未曾變換」，自係灼然可見（蓋以該
    路口紅綠燈之號誌轉換，任一時相均在35秒以上，顯無可能
    在6秒鐘內由紅燈轉換為綠燈，再由綠燈轉換為紅燈）；被
    告駕車自南京東路六段與堤頂大道路口，循引道右轉進入堤
    頂大道，東往北車行至「堤頂大道與安興街口」時，遵行方
    向為紅燈，竟仍闖紅燈穿越，亦可認定。
  (六)被告雖另於93年6月30日警詢中改稱：93年5月3日14時10分
    駕駛之A3-547號大客車行經環東大道東往西行，右轉堤頂大
    道與興安街口因環東大道直行方向是紅燈，但右轉堤頂大道
    「有綠色箭頭燈號」，於是我右轉堤頂大道時車子過了路口
    一半後，告訴人甲○○騎乘AVO－252號重機車載妻小乙○○
    撞到我駕駛之A3-547號大客車中央部份車體倒地受傷等語（
    見偵字第6816號卷第07頁）。然其此部分供述，核與其在本
    案肇事後，當日（93年5月3日）警詢中所供「我車右轉時，
    我見我車行向南京東路六段東向西號誌全線綠燈，我車右轉
    行駛中間車道」等語截然不同。本院審酌以：被告案發之初
    所為供述，理當較為清晰，且尚未慮及如何飾詞卸責，故其
    所為上揭供述中，應以93年5月3日警員初詢所供較為可信；
    其於93年6月30日警詢中翻異前供，應係臨訟卸責之詞，委
    無足採。
  (七)按汽車行駛至交岔路口，其行進應遵守燈光號誌之指示，道
    路交通安全規則第102條第1向第1款定有明文。被告為考領
    有合格駕駛執照之人，對此規定自無從諉為不知；且依卷附
    道路交通事故調查報告表所載，被告肇事時，依當時情形，
    天候狀況良好，並無不能注意之情事，乃竟疏未注意，僅知
    依南京東路六段與堤頂大道路口直行之號誌燈為綠燈而循引
    道右轉前行，並未注意堤頂大道與安興街交岔路口之號誌為
    「紅燈」之情形，而違反燈光號誌之管制規定貿然通過，則
    被告對本件事故之發生應有過失甚明。本件經原審囑託臺北
    市車輛行車事故鑑定委員會及臺北市車輛行車事故鑑定覆議
    委員會鑑定及覆議鑑定結果，認「丙○○駕駛A3-547號營大
    客車；闖紅燈，為肇事因素」，有臺北市車輛行車事故鑑定
    委員會94年3月8日北鑑審字第09430047200號函及所附鑑定
    意見書、臺北市車輛行車事故鑑定覆議委員會6526號覆議意
    見書在卷可憑（見原審卷第34頁、第35頁第121頁、第122頁
    ），亦同此見解。又查，告訴人甲○○因本件車禍受有左膝
    挫傷、左肘、左踝及左膝多處擦傷；告訴人乙○○則受有左
    側鎖骨遠端骨折併鎖骨喙突韌帶斷裂之傷害；而被告未遵守
    上揭交通安全規定，使被害人受有前揭傷害，則被告之過失
    行為與被害人所受傷害間，有相當因果關係，同可認定。
  (八)本案事證明確，被告犯行洵堪認定，應予依法論科。
二、論罪法條：
  (一)被告為營業大客車之司機，係從事駕駛業務之人，業據其陳
    明在卷。核其所為，係犯刑法第284條第2項前段業務過失傷
    害罪。其以一過失行為同時侵害告訴人二人之身體、健康法
    益，為一行為觸犯二罪名，應依想像競合犯之規定從一重之
    業務過失傷害乙○○罪處斷。
  (二)被告於警方前往現場處理時，當場承認為肇事者等情，有警
    方自首情形紀錄表1件在卷可按；應認被告係於犯罪未被發
    覺前向該管公務員自承犯罪願接受裁判，核與自首之要件相
    符，依法減輕其刑。
三、原審未及詳查，遽為無罪之諭知，尚有未洽。公訴人之上訴
    意旨執以指摘原判決不當，為有理由，應由本院將原判決撤
    銷改判。爰審酌被告並無前科，素行尚佳，其過失之程度，
    犯罪所致告訴人之損害，及本件雖係過失犯罪，然其犯後猶
    多方飾詞卸責，不願賠償被害人所受損害之態度等一切情狀
    ，量處有期徒刑4月，並諭知易科罰金之折算標準，以300
    元折算1日。
據上論斷，應依刑事訴訟法第369條第1項前段、第364條、第299
條第1項前段，刑法第284條第2項、第55條、第62條前段、第41
條第1項，罰金罰鍰提高標準條例第1條前段、第2條，判決如主
文。
本案經檢察官林炳雄到庭執行職務。
中    華    民    國    95    年    5     月    25    日
                  刑事第十庭    審判長法  官  劉景星
                                      法  官  陳志洋
                                      法  官  陳博志
以上正本證明與原本無異。
不得上訴。
                                      書記官  陳嘉文
中    華    民    國    95    年    5     月    26    日
附錄：本案論罪科刑法條全文
刑法第284條第2項（業務過失傷害罪)
從事業務之人，因業務上之過失傷害人者，處1年以下有期徒刑
、拘役或1 千元以下罰金，致重傷者，處 3 年以下有期徒刑、
拘役或 2 千元以下罰金。


司法院資訊處製作；財團法人民間司法改革基金會備份。
